【裁判字號】    90,上易,706
【裁判日期】    900517
【裁判案由】    電子遊戲場業管理條例
【裁判全文】
臺灣高等法院高雄分院刑事判決          九十年度上易字第七六號
    上  訴  人  台灣高雄地方法院檢察署檢察官
    被      告  甲○○
右上訴人因被告違反電子遊戲場業管理條例案件，不服臺灣高雄地方法院八十九年度
易字第四四００號中華民國九十年二月九日第一審判決（起訴案號：臺灣高雄地方法
院檢察署八十九年度偵字第一六八九七號），提起上訴，本院判決如左：
      主      文
原判決撤銷。
甲○○違反未依規定辦理營利事業登記者，不得經營電子遊戲場業規定，處拘役拾
日，如易科罰金，以佰元折算壹日。
      事      實
一、甲○○係設在高雄市○○區○○路四二二號一樓「鎧立資訊生活館」之實際負責
    人（名義負責人為楊南山），違反電子遊戲場業管理條例規定，未經登記，即自
    民國八十九年六月十四日起，在其店內拽設龍鳳益智性電子遊戲機（無退幣口）
    二台，供不特定之顧客以每次投入新台幣（下同）十元之方式打玩，而經營電子
    遊戲場業，迄同年六月十八日凌晨零時四十分許，在上址為警當場查獲。
二、案經高雄市政府移送臺灣高雄地方法院檢察署檢察官偵查起訴。
      理      由
一、被告甲○○未於本院到庭，惟據原審訊之被告甲○○固坦承於右揭時地，未經登
    記，擺設益智性電子遊戲機供人打玩之事實不諱，惟辯稱係綽號「阿志」姓名年
    籍不詳之成年男子所寄放，五五分帳云云，但查右揭犯罪事實，業據被告於警訊
    時供承不諱，並有高雄市政府警察局三民第二分局臨檢紀錄表、委託書各一份附
    卷可稽，參以倘係綽號「阿志」者寄放上開電子遊戲機，而與被告五五分帳云云
    ，衡情被告焉有不知「阿志」真實姓名年籍及住所，且上開電子遊戲機迄未由「
    阿志」取回之理，被告所辯，洵屬卸責之詞，要無可採，被告之犯行，堪以認定
    。
二、核被告所為，係違反電子遊戲場業管理條例第十五條規定，應依同條例第二十二
    條處斷。
三、按電子遊戲場業管理條例第三條明文規定「本條例所稱電子遊戲場業，指設置電
    子遊戲機供不特定人益智娛樂之營利事業」；又按同條例第二十二條規定，其處
    罰對象為「行為人」，即指實際違規經營該電子遊戲場業者，至於每月營業額、
    營業場所、面積、設備之規模，該條例並未有明文設限。再互核同條例第十五條
    明定「未依本條例規定辦理營利事業登記者，不得經營電子遊戲場業」；第十六
    條規定「非電子遊戲場業之其他營利事業，不得就其營業場所供他人設置電子遊
    戲場業」以觀，顯見具有較高違法性之「非電子遊戲場業之其他營利事業，未經
    許可自行設置電子遊戲場業營業」，亦不在容許之列，而同受該條例第十五條規
    範。是以不論非電子遊戲場業之其他營利事業之規模大小，或是否以擺設電子遊
    戲機供不特定人打玩為其專營或主要營業項目，均非所問，此觀該條例第十五條
    規定之立法意旨乃為健全電子遊戲場業之營業秩序亦明。職是，任何人未依該條
    例規定辦理電子遊戲場業之營利事業登記者，除不得經營電子遊戲場業外，亦不
    得在騎樓、走道、寺廟、補習班等場所，自行設置電子遊戲機場業，此不啻為電
    子遊戲場業管理條例第十五條之規定所揭櫫之真正立法意旨，經濟部經（八九）
    商字第八九００五五二一號函及第八九二一八一五八號函均同此認定，足供參酌
    。次按同條例第八條就電子遊戲場所所為位置、建築物構造、設備及消防安全設
    備之規定，第九條有關距離學校、醫院之限制，第十條關於依公司法或商業登記
    法辦理登記之規定，及第十三條投保公共意外責任險之規定，在在係為達到同條
    例第一條所明揭為管理電子遊戲場業，並維護社會安寧、善良風俗、公共安全及
    國民身心健康之立法目的所為規定。然並非用以或得因其他法律或施行細則或函
    令之規定或解釋，增加本條例即母法第十五條所未有之限制或構成要件，而悖乎
    電子遊戲場業管理條例之立法目的及罪刑法定主義之精神。原審未及斟酌及此，
    率認該條例處罰之對象，應具有一定之經營面積、場所及設備，有相當之經營規
    模，而未經取得商業登記逕為經營電子遊戲場業者而言。故若係小規模商業擺設
    電子遊戲機，擺設電子遊戲機非主要營業，即不屬於同條例所稱之電子遊戲場業
    ，而為被告無罪之諭知，自有未當。公訴人上訴意旨，執前開情詞，指摘原判決
    不當，為有理由，自應由本院將原判決撤銷改判。審酌被告因一時失慮，而觸犯
    刑章，且所犯情節非重等一切情狀，量處如主文第二項所示之刑，並諭知如易科
    罰金，以三佰元折算一日。
四、被告經合法傳喚，無正當理由不到庭，爰不待其陳述逕行判決。
據上論結，應依刑事訴訟法第三百六十九條第一項前段、第三百六十四條、第三百七
十一條、第二百九十九條第一項前段、電子遊戲場業管理條例第二十二條、刑法第十
一條前段、第四十一條，判決如主文。
本案經檢察官沈紹嘉到庭執行職務。
中    華    民    國      九十      年       五       月     十七   日
                              臺灣高等法院高雄分院刑事第三庭
                                  審判長法官  莊秋桃
                                        法官  陳中和
                                        法官  謝宏宗
右正本證明與原本無異。
不得上訴。
                                      書記官  陳靖華
中    華    民    國      九十      年       五       月    十八    日
附錄：本判決論罪科刑法條：
電子遊戲場業管理條例第二十二條：
違反第十五條規定者，處行為人一年以下有期徒刑、拘役或科或併科新臺幣五十萬元
以上二百五十萬元以下罰金。
                                                                    Ｊ


司法院資訊處製作；財團法人民間司法改革基金會備份。
